【裁判字號】    98,簡上,502
【裁判日期】    980916
【裁判案由】    詐欺
【裁判全文】
臺灣桃園地方法院刑事判決             98年度簡上字第502號
公  訴  人  台灣桃園地方法院檢察署檢察官
上  訴  人
即  被  告  丁○○原名楊淑婷.
                      號2樓
上列上訴人因詐欺案件，不服本院刑事庭於民國98年4 月28日所
為98年度桃簡字第926 號第一審刑事簡易判決（聲請簡易判決處
刑案號：臺灣桃園地方法院檢察署98年度偵緝字第436 號），提
起上訴，暨臺灣桃園地方法院檢察署檢察官移送併辦（97年度偵
字第23971 號），本院管轄之第二審合議庭判決如下：
    主  文
上訴駁回。
丁○○緩刑貳年。
    事實及理由
一、上訴意旨（略以）：坦承犯行，並請求從輕量刑，因伊家境
    貧困，復有3 名年幼子女需照顧，且其中1 名子女為殘障，
    需以抽痰機抽痰，否則即有生命危險等語。
二、訊據被告丁○○於警詢、偵訊時對於原審判決所認定幫助詐
    欺犯行坦承不諱，核與證人丙○○、甲○○、乙○○、戊○
    ○、己○○、夏德捷於警詢之證述、證人吳國揚於警詢、偵
    訊之證述、證人王玉萍於偵訊之證述大致相符，復有被告前
    向合作金庫商業銀行桃園分行申設之存款帳戶（戶名：楊淑
    婷，帳號：0000000000000 號）開戶資料暨存款往來明細、
    被害人丙○○、甲○○、乙○○、戊○○、己○○、夏德捷
    之匯款資料在卷可資佐證。是被告構成刑法第30條第1 項前
    段、刑法第339 第1 項之幫助詐欺罪，堪以認定。本院審理
    結果，認為除犯罪事實附表被害人「蔡滎婕」應更正為「己
    ○○」，及被害人夏德捷轉帳新臺幣（下同）「5,159 元」
    應更正為「6,159 元」外，原審對被告論罪科刑之判決，認
    定事實及適用法律部分均無不當，應予維持，並引用第一審
    刑事簡易判決所載之事實、證據及理由（如附件）。
三、按法官於有罪判決中，究應如何量處罪刑，均為實體法賦予
    審理法官裁量之刑罰權事項，法官行使此項裁量權，自得依
    據個案情節，參諸刑法第57條所定各款犯罪情狀之規定，於
    該法定刑度範圍內，基於合義務性之裁量，量處被告罪刑。
    質言之，法官為此量刑之裁量權時，除不得逾越法定刑或法
    定要件外，尚應符合法規範之體系及目的，遵守一般有效之
    經驗及論理法則等法原則，亦即應兼顧裁量之外部及內部性
    ，如非顯然有裁量逾越或裁量濫用之違法情事，自不得任意
    指摘為違法，此亦為最高法院歷年多起判例所宣示之原則（
    參見最高法院80年台非字第473 號判例、75年台上字第7033
    號判例、72年台上字第6696號判例、72年台上字第3647號判
    例等）。本院以為，量刑或緩刑宣告與否之裁量權，乃憲法
    所保障法官獨立審判之核心，法院行使此項裁量權，亦非得
    以任意或自由為之，仍應受一般法律原理原則之拘束，即仍
    須符合法律授權之目的、法律秩序之理念、國民法律感情及
    一般合法有效之慣例等規範，尤其應遵守比例原則及平等原
    則之意旨，否則即可能構成裁量濫用之違法（另參見最高法
    院86年度台上字第7655號判決）。亦即如非有裁量逾越或裁
    量濫用之明顯違法情事，自不得擅加指摘其違法或不當，即
    使上級法院對下級法院裁量權之審查，亦應同此標準，此不
    僅在保障法官不受任何制度外之不當干涉，更保障法官不受
    制度內的異質干涉，此方符憲法第80條所宣示獨立審判之真
    義。
四、經查原審判決已審酌被告明知詐騙行為猖獗，卻仍將其所有
    之上開帳戶提供予不法份子使用，助長他人犯罪之風氣，並
    使不法份子易於逃避犯罪之查緝，嚴重破壞社會治安及造成
    被害人尋求救濟之困難，所為誠屬不該，惟念及被告犯後坦
    承犯行，態度尚可，且無前科紀錄，有臺灣高等法院被告前
    案紀錄表1 紙在卷可查，併考量本案被害人遭詐騙之金額等
    一切情狀，於法定刑5 年以下有期徒刑、拘役或科或併科罰
    金之範圍內，量處有期徒刑2 月，並諭知易科罰金之折算標
    準，且未宣告緩刑，尚符憲法比例原則及平等原則之要求，
    原審刑罰裁量權之行使並無違法不當之處，業如前述。從而
    ，被告以原審量刑過重為由，提起上訴，為無理由，應予駁
    回。惟查被告素無前科，此有臺灣高等法院被告前案紀錄表
    1 份附卷足考，且被告家境貧困，復未婚而有3 名分別年僅
    5 歲、3 歲、1 歲之年幼子女需照顧，其1 歲幼子竟未赴醫
    療院所而係在自宅出生，有被告全戶戶籍資料查詢結果附卷
    可稽，且其1 歲幼子為「中低收入身心障礙者」，有中度吞
    嚥機能障礙，及輕度呼吸器官障礙，需以抽痰機抽痰，否則
    即有生命危險等情，亦有桃園縣政府98年8 月10日府社障字
    第0980305950號函可稽，證人吳國揚、王玉萍均證述被告係
    因照顧子女急需用錢始以1 千元之代價出售帳戶存摺、提款
    卡等情，堪認被告確係因獨力持家陷於困頓，迫於無奈而為
    本案犯行，本院寧信被告經此次刑之教訓，當能痛定思痛，
    知所警惕，而認其應無再犯之虞，尤其被告如選擇易科罰金
    6 萬元，對被告已沉重不堪之經濟壓力，無異雪上加霜，此
    時所懲罰者，非僅被告個人，實質上等於罪及仰賴被告供養
    之3 名分別年僅5 歲、3 歲、1 歲之年幼子女。又被告如選
    擇入監服刑，則考量被告現獨力撫養年幼子女之現狀，其幼
    年子女之成長過程勢受影響，甚至恐有流離失所，甚至危及
    生命之虞。是尤其考量被告家人之處境，本院願予被告自新
    之機會，且社會大眾對於初犯本罪犯行，且有如上狀況之被
    告，暫緩執行其刑，以避免造成更大且無從彌補之遺憾，當
    能將心比心接受。綜上所述，本案無論自特別或一般預防之
    刑罰考量目的，均認原審簡易判決所宣告之刑，以暫不執行
    為適當，爰併諭知緩刑2 年，予被告自新之機會。
五、被告經合法傳喚，無正當理由不到庭者，爰依刑事訴訟法第
    371 條之規定，不待其陳述逕行判決。
據上論斷，應依刑事訴訟法第455 條之1 第1 項、第3 項、第36
8 條、第371 條、第373 條，刑法第74條第1 項第1 款，判決如
主文。
本案經檢察官施昱廷到庭執行職務
中    華    民    國    98    年    9     月    16    日
                  刑事第六庭  審判長法  官  錢建榮
                                    法  官  呂美玲
                                    法  官  宣玉華
以上正本證明與原本無異。
不得上訴。
                                    書記官  陳育萱
中    華    民    國    98    年    9     月    25    日
附錄本案論罪科刑依據之法條：
中華民國刑法第339條
（普通詐欺罪）
意圖為自己或第三人不法之所有，以詐術使人將本人或第三人之
物交付者，處5 年以下有期徒刑、拘役或科或併科1 千元以下罰
金。
以前項方法得財產上不法之利益或使第三人得之者，亦同。
前二項之未遂犯罰之。


司法院資訊處製作；財團法人民間司法改革基金會備份。
